【裁判字號】    97,簡上,1390
【裁判日期】    980213
【裁判案由】    家暴傷害
【裁判全文】
臺灣板橋地方法院刑事判決            97年度簡上字第1390號
上  訴  人  乙○○
上列上訴人因家庭暴力罪之傷害案件，不服本院九十七年度簡字
第八六○五號中華民國九十七年十月二十九日第一審判決（聲請
案號：九十七年度偵字第二一一六七號），提起上訴，本院管轄
之第二審合議庭判決如下：
    主  文
一、上訴駁回。
二、乙○○緩刑貳年，緩刑期內付保護管束。
    事  實
一、乙○○為丙○○配偶周宏忠之父，二人係公媳關係，為家庭
    暴力防治法第三條第三款所定之家庭成員；丙○○與周宏忠
    因故分居後，二人所生之子周閔義係由周宏忠撫養照護，乙
    ○○則受周宏忠之委託協助照顧，周閔義日常於所就讀之臺
    北縣永和市秀朗國民小學（下稱為秀朗國小）放學後，即由
    安親班人員接至安親班上課，再由乙○○於十八時許至安親
    班接周閔義返家。緣丙○○於九十七年五月二十三日（星期
    五）中午秀朗國小放學時，未先通知或徵得周宏忠之同意，
    即自行至該校將周閔義接回自己住處，再以電話告知周宏忠
    其事並稱會在下周一送周閔義上學。而乙○○因恐丙○○再
    度至學校擅自將周閔義接走，乃於九十七年五月二十六日中
    午十二時許至秀朗國小，欲親自接送周閔義至安親班上課，
    其二人於行至秀朗國小三樓時，丙○○亦再度到校，且一言
    不發即出手欲將周閔義自乙○○手中拉走，乙○○不允，兩
    人遂各拉住周閔義之左右手而相持不下，乙○○盛怒之下乃
    萌生傷害人身體之犯意，放開周閔義之手而出手強拉丙○○
    之頭髮，並徒手勒住丙○○之頸部，丙○○因感疼痛而抓住
    乙○○勒住頸部之手欲將之扳開，致丙○○受有左側手指中
    指之表淺損傷、頭皮及頸之挫傷等傷害。
二、案經丙○○訴由臺北縣政府警察局永和分局移送偵查起訴。
    理  由
一、犯罪事實之認定：
  (一)訊之被告乙○○固坦認於上揭時地與告訴人丙○○因接送周
    閔義之事發生爭執，惟矢口否認有何傷害犯行，辯稱當時與
    告訴人係各自拉住周閔義之一隻手而為拉扯，在拉扯過程中
    伊不慎碰到告訴人頭髮與頸部，而告訴人亦有出手抓傷伊右
    手臂，伊並無出手抓告訴人頭髮或勒住其頸部之行為云云。
  (二)經查：
    1.被告乙○○為告訴人丙○○配偶周宏忠之父，二人係公媳
      關係，告訴人與周宏忠因故分居後，二人所生之子周閔義
      係由周宏忠撫養照護，被告則受周宏忠之委託協助照顧，
      周閔義日常於所就讀之秀朗國小放學後，即由安親班人員
      接至安親班上課，再由被告於十八時許至安親班接周閔義
      返家；告訴人於九十七年五月二十三日（星期五）中午秀
      朗國小放學時，未先通知或徵得周宏忠之同意，即自行至
      該校將周閔義接回自己住處，再以電話告知周宏忠其事並
      稱會在下周一送周閔義上學，而被告因恐丙○○再度至學
      校擅自將周閔義接走，乃於九十七年五月二十六日中午十
      二時許至秀朗國小，欲親自接送周閔義至安親班上課，其
      二人於行至秀朗國小三樓時，告訴人亦再度到校，且一言
      不發即出手欲將周閔義自被告手中拉走，被告不允，兩人
      遂各拉住周閔義之左右手而相持不下，而在爭執過程中被
      告曾接觸告訴人之頭髮及頸部等事實，業據被告及告訴人
      均供陳一致在卷，核與證人即秀朗國小教師甲○○到院所
      稱看見被告與告訴人在校發生爭執糾紛之證述相為合致，
      此部分事實足為認定。又告訴人因上開與被告之爭執事件
      ，而受有左側手指中指之表淺損傷、頭皮及頸之挫傷等傷
      害乙節，亦據告訴人指陳綦詳，並有天主教會耕莘醫院永
      和分院出具之診斷證明書乙份在卷可稽。
    2.被告雖否認有何傷害犯行，並以前開情詞置辯，然：被告
      於警詢中即已自承因與告訴人互爭周閔義而發生爭執時，
      伊因告訴人不放手而出手抓告訴人頭髮及勒其頸部等語（
      參偵查卷第四頁），於偵查中亦為相同之供述（參偵查卷
      第二三頁），而與告訴人指訴遭被告傷害之情形合致，是
      被告於審理中改異前詞否認出手抓告訴人頭髮及勒其頸部
      云云，顯屬事後圖卸之詞而無可採，應以其於警詢及偵查
      中所為與告訴人指訴一致之供述為可採信。又被告雖猶辯
      稱係因告訴人先抓伊之手部，方出手抓告訴人頭髮及勒其
      頸部云云，而以正當防衛之阻卻違法事由置辯，然：按刑
      法第二十三條前段規定正當防衛，不罰之違法阻卻事由，
      係以行為人對於現在不法之侵害，本乎防衛自己或他人之
      權利意思，在客觀上有時間之急迫性，並實施反擊予以排
      除侵害之必要性，且其因而所受法益之被害，亦符合相當
      性之情形，予以實施防衛行為者，始稱相當，是行為人於
      行為時，其主觀上必需係基於排除現時侵害而防衛權利之
      意思而為之，始與刑法正當防衛之阻卻違法要件相當。本
      件被告在警詢中明確供稱係因在拉扯過程中，告訴人不放
      小孩子，伊始抓其頭髮及勒頸部等語（參偵查卷第四頁）
      ，核與告訴人歷來之指訴相符，顯見其攻擊告訴人之目的
      係在爭奪周閔義，而非如其在審理中所辯係為排除告訴人
      攻擊之目的所為，則其強拉告訴人頭髮與勒其頸部之行為
      ，顯係出於積極攻擊之傷害意思，而非正當防衛意思，其
      情甚明。是以被告所為各項置辯，諒屬事後圖卸之詞，委
      無可採，被告係因不滿告訴人爭奪周閔義，盛怒之下萌生
      傷害之意思，而強拉告訴人頭髮與勒其頸部致傷之事實，
      足堪認定，應予依法論科。
二、論罪科刑之法律適用：
  (一)按家庭暴力防治法所稱「家庭暴力」，係指家庭成員間實施
    身體或精神上不法侵害之行為，而所稱「家庭暴力罪」，係
    指家庭成員間故意實施家庭暴力行為而成立其他法律所規定
    之犯罪，家庭暴力防治法第二條第一項、第二項分別定有明
    文。本件被告與告訴人間係公媳，且直系姻親關係，依家庭
    暴力防治法第三條第一款規定屬於家庭成員，核被告傷害告
    訴人丙○○之行為，係犯刑法第二百七十七條第一項之傷害
    罪，且屬於對家庭成員間實施身體上不法侵害之行為，自亦
    該當家庭暴力防治法所稱之家庭暴力罪，惟因家庭暴力防治
    法對於家庭暴力罪並無科處刑罰之規定，是以僅依刑法傷害
    罪之規定予以論罪科刑即可。
  (二)原審以被告犯行明確，斟酌被告犯罪之動機、目的、手段、
    犯後態度等一切情狀，量處拘役四十日，並諭知如易科罰金
    ，以新臺幣一千元折算壹日之折算標準，其認事用法，核無
    不合，量刑亦屬妥適。被告上訴仍執前詞否認犯行而任加指
    摘原審判決，為無理由，應予駁回。
  (三)末查被告前未曾因故意犯罪受有期徒刑以上刑之宣告與執行
    ，有卷附之臺灣高等法院被告全國前案紀錄表乙紙可按，其
    本件犯行係因不滿告訴人一再未先告知而擅自帶走由其照顧
    之周閔義，情切之下未加熟慮所為，事出有因，並非為一己
    私利或恩怨而犯罪，犯罪動機尚非惡劣，告訴人於本件審理
    期日亦表明願為原諒而不再追究之意，則被告經此偵審程序
    ，信能知所警惕而信無再犯之虞，本院認所宣告之刑以暫不
    執行為適當，併依刑法第七十四條第一項第一款之規定宣告
    緩刑二年，並依家庭暴力防治法第三十八條第一項之規定，
    諭知緩刑期內應付保護管束。
據上論斷，應依刑事訴訟法四百五十五條之一第一項、第三項、
第三百六十八條、第七十四條第一項第一款，家庭暴力防治法第
三十八條第一項，判決如主文。
本案經檢察官陳伯均到庭執行職務。
中    華    民    國    98    年    2     月    13    日
                  刑事第十庭    審判長法  官  林海祥
                                      法  官  許炎灶
                                      法  官  楊博欽
以上正本證明與原本無異
本件不得上訴
                                      書記官  呂妍旻
中    華    民    國    98    年    2     月    13    日
附錄本案論罪科刑法條全文：
中華民國刑法第二百七十七條
  傷害人之身體或健康者，處三年以下有期徒刑，拘役或一千元
  以下罰金。
  犯前項之罪，因而致人於死者，處無期徒或七年以上有期徒刑
  ，致重傷者，處三年以上、十年以下有期徒刑。


司法院資訊處製作；財團法人民間司法改革基金會備份。
